【裁判字號】    98,台上,7110
【裁判日期】    981126
【裁判案由】    偽造文書等罪
【裁判全文】
最高法院刑事判決            九十八年度台上字第七一一０號
上  訴  人  甲○○
上列上訴人因偽造文書等罪案件，不服台灣高等法院台中分院中
華民國九十六年十月十七日第二審判決（九十六年度上訴字第二
二四三號，起訴案號：台灣彰化地方法院檢察署九十四年度偵緝
字第四三五、四三六號），提起上訴，本院判決如下：
    主  文
上訴駁回。
    理  由
壹、行使變造公文書部分：
按刑事訴訟法第三百七十七條規定：上訴於第三審法院，非以判
決違背法令為理由，不得為之；是提起第三審上訴，應以原判決
違背法令為理由，係屬法定要件。如果上訴理由書狀並非依據卷
內訴訟資料具體指摘原判決不適用何種法則或如何適用不當，或
所指摘原判決違法情事，顯與法律規定得為第三審上訴理由之違
法情形不相適合時，均應認其上訴為違背法律上之程式，予以駁
回。本件原判決援用第一審判決所記載之事實（包括附表）、理
由及證據，認定上訴人甲○○有第一審判決事實欄一之(一)、(二)、
(三)、(四)、(五)、(六)所載詐欺取財，及事實欄一之(四)所載行使變造公
文書犯行，因而維持第一審依行為時連續犯及牽連犯關係，從一
重論上訴人以行使變造公文書罪，量處有期徒刑三年六月（原判
決將此部分與已判決確定之業務侵占罪所處有期徒刑七月，減為
有期徒刑三月又十五日，合併定其應執行之刑為有期徒刑三年八
月）及諭知相關從刑之判決，而駁回檢察官及上訴人在第二審對
於此部分之上訴。已詳敘其所憑證據及認定之理由，俱有卷存證
據資料可資覆按。上訴人上訴意旨略以：原判決認定伊僅於第一
審判決事實欄一之(四)內併有行使變造公文書犯行，其餘部分則否
。但其理由卻謂伊係以行使變造公文書影本之方式，達成連續詐
欺取財之目的，顯有未合。又伊犯後坦承認罪，且已與蕭家良達
成民事和解，並賠償黃義良新台幣（下同）二百萬元，現仍持續
與被害人協商和解中；原判決未審酌伊犯後態度良好，所量之刑
是否符合罪刑相當、比例及平等原則，尚待研求云云。惟原判決
係以上訴人所犯多次詐欺取財罪，時間緊接，所犯罪名及構成要
件相同，而適用較有利於上訴人之修正前刑法第五十六條規定，
先論以連續詐欺取財一罪；並以上訴人於第一審判決事實欄一之
(四)內併有利用行使變造公文書影本之方法，以達其詐欺取財之目
的，而上訴人所犯前揭連續多次詐欺取財行為係裁判上一罪，在
審判上為不可分，因認上訴人所犯行使變造公文書罪，與其所犯
連續詐欺取財罪之間，具有方法、結果之牽連關係，而適用較有
利於上訴人之修正前刑法第五十五條後段規定，從一重依行使變
造公文書罪處斷，經核於法並無不合。雖原判決所援用之第一審
判決理由謂「上訴人係以行使變造公文書影本之方式，達成連續
詐欺取財之目的」云云（見第一審判決書第六頁第十七、十八行
），其用語略欠精緻，但對於本件判決結果並無影響，上訴意旨
執此無關判決結果之枝節問題指摘原判決不當，自非適法之第三
審上訴理由。又刑罰之量定，為事實審法院自由裁量之職權，倘
其所量之刑並未逾越法定刑之範圍（即所謂「外部界限」），復
無輕重失衡或違反罪刑相當及平等原則（即所謂「內部界限」）
之情形者，自不得任意指為違法。本件上訴人所犯刑法第二百十
六條、第二百十一條行使變造公文書罪之法定本刑為一年以上，
七年以下有期徒刑。且原判決援用第一審判決量刑理由亦說明：
上訴人因投資虧損，竟對委託人詐騙金額高達一千五百七十三萬
五千元，惡性重大，詐騙金額非少，對被害人造成重大損害。至
上訴人雖於審理中與被害人等和解，並已賠償二百萬元，但仍有
一千多萬元未返還，經多次勸諭和解，仍未能達成和解等一切情
狀（見第一審判決第七頁倒數第七行至第八頁第一行），因而維
持第一審所量處之有期徒刑三年六月，並未逾越該罪法定刑範圍
，亦無顯然輕重失衡而違反罪刑相當及平等原則情形。上訴意旨
對於原判決量刑職權之適法行使任意加以指摘，亦非適法之第三
審上訴理由。綜上，本件上訴人對於原判決關於行使變造公文書
部分之上訴意旨，並非依據卷內資料具體指摘原判決有何違法情
形，徒就原審採證認事及量刑職權之適法行使，暨原判決已明確
認定詳細說明之事項，再事爭執，顯與法律規定得為第三審上訴
理由之違法情形不相適合。揆之首揭說明，其此部分上訴為違背
法律上之程式，應予駁回。
貳、詐欺取財及業務侵占部分：
按刑事訴訟法第三百七十六條所列各罪之案件，經第二審判決者
，不得上訴於第三審法院，法有明文。本件得上訴第三審法院之
行使變造公文書部分，上訴人之上訴為不合法，本院從程序上予
以駁回，對於牽連所犯之刑法第三百三十九條第一項之普通詐欺
取財罪部分，係屬刑事訴訟法第三百七十六條第四款之案件，依
法不得上訴於第三審法院，自無從適用審判不可分原則，併為實
體上審判。又上訴人被訴業務侵占部分，原判決係依刑法第三百
三十六條第二項論處罪刑，第一審判決並於理由內說明此部分與
行使變造公文書部分並無裁判上一罪關係，應分論併罰等旨（見
第一審判決第六頁第十九至二十一行）。此部分核屬刑事訴訟法
第三百七十六條第三款之案件，依首開說明，既經第二審判決，
亦不得上訴於第三審法院，上訴人具狀向本院聲明對於原判決關
於詐欺取財及業務侵占部分一併提起上訴，顯為法所不許。其此
二部分上訴均非合法，應併予駁回。
據上論結，應依刑事訴訟法第三百九十五條前段，判決如主文。
中    華    民    國  九十八  年   十一   月  二十六  日
                      最高法院刑事第八庭
                          審判長法官  洪  文  章
                                法官  王  居  財
                                法官  郭  毓  洲
                                法官  黃  梅  月
                                法官  邱  同  印
      本件正本證明與原本無異
                                      書  記  官
中    華    民    國  九十八  年   十一   月   三十   日
                                                      Ｅ


司法院資訊處製作；財團法人民間司法改革基金會備份。
